行　政　法　院　判　決　　　　　　　　　　　　　　八十七年度判字第九九○號
　　原　　　告　甲○○
　　被　　　告　桃園縣稅捐稽徵處
右當事人間因地價稅事件，原告不服財政部中華民國八十六年十二月三十日台財訴第
000000000號再訴願決定，提起行政訴訟，本院判決如左︰
　　主  文
原告之訴駁回。
　　事  實
緣原告所有坐落桃園縣楊梅鎮○○○段一九三－二地號等二十四筆土地，原係屬農業
用地，嗣提供楊梅高爾夫球用地使用。被告以系爭土地已變更為楊梅高爾夫球場用地
，且迄未經主管機關教育部核准開放使用，就系爭土地按一般稅率核課八十五年度
地價稅計新台幣（下同）二、八二一、一六八元。原告不服，乃循序提起行政訴訟。
茲摘兩造訴辯意旨於次：
原告起訴意旨略謂：一、依土地稅法施行細則第十三條第三款規定，本件系爭土地為
體育場所使用範圍內之土地，被告否准適用特別稅率，顯然有誤。查原告所屬楊梅高
爾夫球場用地業經教育部核准設立並發給許可證，而系爭土地於興建球場設施完成後
，即由臺灣省桃園縣政府核發雜項使用等執照，並由國盛公司以楊梅高爾夫球場名義
開放使用，是該土地確屬直接供體育場所之用地，與教育部原核定之規劃使用範圍相
同，符合土地稅法第十八條及其施行細則第十三條之規定，被告否准依特別稅率計徵
地價稅，於法無據。二、系爭土地原告已檢具目的事業主管機關核准之相關必要文件
申請適用特別稅率；被告另以命令規定人民權利義務，非法所允許。按關於人民之權
利、義務者，應以法律定之；應以法律規定之事項，不得以命令定之，為中央法規標
準法第五條第二款及第六條所明定。本案原告申請適用特別稅率課徵地價稅，並已檢
具目的事業主管機關教育部核發之高爾夫球場設立許可證等有關必要文件辦理，與土
地稅法施行細則第十四條第一項第二款；「其他按特別稅率計徵地價稅之土地：應檢
附目的事業主管機關核准或行政院專案核准之有關文件及使用計劃書圖或組織設立章
程或建築改良物證明文件」之規定，並無不合。詎原處分機關及訴願、再訴願決定機
關竟均按財政部八十三年五月二十四日台財稅第八三一五九五五三一號函釋規定：「
．．．高爾夫球場經目的事業主管機關核准許可設立後，未經核准開放使用前，可通
知土地所有權人取具主管機關核准延期證明文件以憑認定其是否已按核定規劃使用，
其無法取具主管機關證明文件者應認為未按核定規劃使用，自無土地稅法第十八條規
定之適用。」以原告並未檢附主管機關核准開放使用或核准延期之證明文件而否准，
顯不無於法律之外，另以命令規定人民權利義務之嫌，自與首揭中央法規標準法規定
有違，此亦有鈞院七十七年度判字第七六七號判決可資參證。三、系爭土地既已按教
育部核定規劃使用，該部未予核發開放使用證明，自不能以原告未提示使用證明而否
准：查行為時行政院頒「高爾夫球場管理規則」第十五條規定：「依本規則規定許可
設立之高爾夫球場，其未經主管機關撤銷許可或依第十六條為撤銷法人設立許可、命
令解散、停止營業或勒令歇業者，得依有關稅法之規定申請減免稅捐」，本案楊梅高
爾夫球場確依高爾夫球場管理規則申請設立，並經教育部審查合格發給許可證，且無
因違反任何規定而受前開規定第十五條所列之任何處分，則原告所屬之楊梅高爾夫球
場用地即合於土地稅法施行細則第十三條第一項所指「經按目的事業主管機關核定規
劃使用者」，自可適用土地稅法第十八條規定按千分之十計徵地價稅，殆無疑義。至
有關申請開放使用證明部分，國盛公司早於八十一年間即提出，而主管機關教育部迄
未核發，究其原因，該部除對早期開發之少數球場核發使用證明外，對其後開發之球
場多不予核發；而不核發之原因或係環保等諸多複雜因素。惟此等乃該部如何督導加
強管理之問題，自不能因其久懸不決而影響合法業者之權益。是應其未核發開放使用
證明，責任不在國盛公司；況該公司即已提出申請開放使用證明，即無由再申請延期
之問題，其理不言而諭。乃被告不基於政府機關間之關係，妥為連繫查詢其原因，竟
一再囑補提核准開放使用或延期證明文件，其以不可能之事由相繩，自有違常情。從
而本案被告及訴願、再訴願決定均以未能提出教育部證明文件否准，於法於情，顯有
未合。四、系爭土地直接用於球場，既為被告所不否認，被告否准適用特別稅率計徵
，顯然違法。系爭土地確係直接供體育場所使用，由國盛公司所屬楊梅高爾夫球場實
際經營運作可稽。而國盛公司並於興建完成後，即向被告申請自八十一年二月十九日
開始營業，亦蒙核准設籍課稅在案，為被告所不否認。則系爭土地既確係直接供體育
場所使用，亦與教育部原核定之使用範圍並無不同，揆諸土地稅法第十八條及同法施
行細則第十三條規定即應予適用特別稅率計徵地價稅；被告擅予否准適用，顯然違法
。綜上，本案系爭土地既已實際供球場使用，而國盛公司亦已檢具必要文件申請適用
，依法即按特別稅率計徵地價稅。被告及訴願、再訴願決定均否准原告系爭土地適用
特別稅率計徵地價稅，請一併撤銷，以資適法等語。
被告答辯意旨略謂：原告起訴意旨無非主張其所屬楊梅高爾夫球場由教育部准予設立
，發給許可證，又球場開放使用證明，原告早於八十一年間提出申請，教育部迄未核
發，且該球場已設籍課稅營業，責任自不在原告，被告仍以其未能補正開放使用或核
准延期證明文件，有欠公允云云，惟查本案系爭土地雖已興建楊梅高爾夫球場，原告
未取具目的事業主管機關－教育部之核准延期或開放使用之證明文件，自難證明已按
核定規劃使用，依前揭財政部5.台財稅第八三一五九五三一號函釋，其既無法取
具主管機關證明文件，自無土地稅法第十八條規定之適用。又原告主張財政部八十三
年五月二十四日台財稅第八三一五九五五三一號函釋違反中央法規標準法第五條第二
款及第六條規定乙節，查前開函釋係在補充說明土地稅法施行細則第十四條申請特別
稅率計徵地價稅，填具申請書應具備資料與程序；而該施行細則係依土地稅法第五十
八條授權訂定。從而，上開函釋並未逾越相關法令。被告就系爭土地核課以前年度地
價稅之處分，迭經大院認定無誤，有大院八十六年度判字第二八七一號判決影本附卷
可稽，原告再事爭執，尚無足採。綜上論述，本案土地依一般用地稅率核課其八十五
年地價稅，於法有據，原告主張各節尚無可採，請予駁回等語。
　　理  由
按「供左列事業直接使用之土地，按千分之十計徵地價稅，但未按目的事業主管機關
核定規劃使用者，不適用之：一、．．．二、私立公園、動物園、體育場所用地。」
「土地所有權人，申請適用本法第十八條特別稅率計徵地價稅者，應填具申請書，並
依左列規定，向主管稽徵機關申請核定之：二、其他按特別稅率計徵地價稅之土地：
應檢附目的事業主管機關核准或行政院專案核准之有關文件及使用計畫書圖或組織設
立章程或建築改良物證明文件。」分別為土地稅法第十八條第一項第二款及同法施行
細則第十四條第一項第二款所明定。又「二、××高爾夫球場經目的事業主管機關核
准許可設立後，未經核准開放使用前，可通知土地所有權人取具主管機關核准延期證
明文件以憑認定其是否已按核定規劃使用，其無法取具主管機關證明文件者，應認為
未按核定規劃使用，自無土地稅法第十八條規定之適用。」亦經財政部八十三年五月
二十四日台財稅第八三一五九五五三一號函釋有案。經查本件原告所有坐落桃園縣楊
梅鎮○○○段一九三－二地號等二十四筆土地，雖變更為楊梅高爾夫球場用地，且該
球場經教育部准予設立發給許可證，興建完成並自八十一年二月二十九日開始營業，
由被告設籍課稅在案，惟迄未經教育部核准開放使用，自不符首揭土地稅法第十八條
第一項第二款適用特別稅率規定。被告乃以一般用地稅率核課原告八十五年度地價稅
計二、八二一、一六八元，揆諸首揭規定，洵非無據。原告訴稱教育部未核發核准開
放使用證明，不可歸責於原告，且系爭土地已興建球場完成並開始營業，經被告設籍
課稅，應符合適用特別稅率課徵地價稅等語。查系爭土地雖已興建球場，惟原告未取
具目的事業主管機關－教育部之核准延期或開放使用之證明文件屬實，自難證明已按
核定規劃使用，難謂與土地稅法第十八條之規定相符；況本案系爭土地應否適用特別
稅率核課地價稅，並經財政部（八十三）台財稅第八三一五九五五三一號函釋略以「
既無法取具主管機關之證明文件，自無土地稅法第十八條規定之適用」在案。次查原
告所稱系爭土地所設球場之設籍課稅係被告依實質課稅原則，就球場之營業行為依營
業稅法規定核課稅捐，而本案地價稅之核課則依土地稅法之規定辦理，各有其適用，
並無牴觸之處。原告徒以該球場已設籍營業為由，主張適用特別稅率核課地價稅，於
法無據，核不足採。又原告主張財政部台財稅第八三一五九五五三一號函釋違反中央
法規標準法第五條第二款及第六條規定一節。查土地稅法施行細則係依土地稅法第十
八條授權訂定；而財政部上開函釋係在補充說明土地稅法施行細則第十四條申請特別
稅率計徵地價稅，填具申請書應具備資料與程序，上開函釋應屬財政部基於財稅主管
機關職權範圍內所為，並未逾越相關法令。從而，本案土地被告依一般用地稅率補徵
其八十四年地價稅，及一再訴願決定遞予維持，於法均無不合。原告起訴意旨，仍執
前詞指摘，自難認為有理由，應予駁回。
據上論結，本件原告之訴為無理由，爰依行政訴訟法第二十六條後段，判決如主文。
中    華    民    國     八十七      年      五      月     二十八      日
                    行 政 法 院 第 四 庭
                                審 判 長 評  事      曾  隆  興
                                         評  事      沈　水　元
                                         評  事      吳      仁
                                         評  事      吳  錦  龍
                                         評  事      林  家  惠
右  正  本  證  明  與  原  本  無  異
                                         法院書記官  張  惠  美
中    華    民    國     八十七      年      五      月     二十八      日
